【裁判字號】    98,台上,495
【裁判日期】    980205
【裁判案由】    毀損建築物
【裁判全文】
最高法院刑事判決              九十八年度台上字第四九五號
上  訴  人  甲○○
                    樓
選任辯護人  楊廣明律師
上列上訴人因毀損建築物案件，不服台灣高等法院中華民國九十
五年五月十一日第二審判決（九十五年度上訴字第九０三號，聲
請簡易判決處刑案號：台灣基隆地方法院檢察署九十四年度調偵
續字第一號），提起上訴，本院判決如下：
    主  文
上訴駁回。
    理  由
按刑事訴訟法第三百七十七條規定：上訴於第三審法院，非以判
決違背法令為理由不得為之；是提起第三審上訴，應以原判決違
背法令為理由，係屬法定要件；如果上訴理由書狀並未依據卷內
訴訟資料具體指摘原判決不適用何種法則或如何適用不當，或所
指摘原判決違法情事顯與法律規定得為第三審上訴理由之違法情
形不相適合時，均應認其上訴為違背法律上之程式，予以駁回。
本件原判決撤銷第一審科刑之判決，改判仍論處上訴人甲○○毀
壞他人建築物罪刑（處有期徒刑七月），已詳敘其認定所憑之證
據及認定之理由；自形式上觀察，原判決並無違背法令之情形。
上訴人上訴意旨略稱：(一)原判決於理由內先謂審酌案發之初，證
人藍品之記憶理當較為清晰，且斯時尚未考量親情及利害關係，
當以該次供述為可採；後謂藍品精神狀態如何，是否仍有辨識能
力等，與上訴人是否成立犯罪無關；其理由說明前後矛盾，有判
決理由矛盾之違法。又藍品患有「精神分裂合併老人癡呆症」及
「器質性腦病變」，證人連民雄亦證稱：「藍品於民國八十三年
就已神智不清，各說各話了」等語，告訴人藍武雄供稱：「我母
親（指藍品）在家中跟我說的話完全不一樣，我母親只要有人哄
她，就會順那個人的意思回答」等語，是藍品是否有辨識能力、
何次證詞為可採，與認定上訴人本件犯行有關。而檢察官於九十
三年二月二十六日偵訊時為避免藍品受到親情影響，乃令告訴人
及上訴人皆退庭，藍品所為之證述，顯較其前次（九十二年十二
月一日）偵訊之證述為可採。原判決僅以「案重初供」為由，即
認藍品前次證述為可採，其採證違背證據法則。(二)上訴人係經藍
品同意始拆除系爭房屋，即使未得告訴人同意，亦難僅以告訴人
之不實指訴而認上訴人有毀損之故意，原判決未說明憑何證據認
定上訴人有毀損之故意，且對於上訴人辯稱拆除告訴人之房屋係
行使自己權利之意思乙節，未說明不採納之理由，均有判決理由
不備之違法。(三)原判決未審酌告訴人係無權占有上訴人所有土地
建造系爭房屋、藍品現由上訴人撫養之事實，僅以上訴人未賠償
告訴人所受損害、藉詞狡辯等籠統之語，即撤銷第一審緩刑之宣
告，有判決理由不備及違反不利益變更禁止原則之違法等語。惟
查：原判決依憑告訴人之指訴，上訴人坦承拆除告訴人所有之系
爭房屋，於偵查中供承告訴人並不同意其拆除等情，證人藍品於
九十二年十二月一日偵查中證稱告訴人於拆除前有報警等語，證
人即警員蔡銘良於第一審審理中證稱其至現場了解，建議要經調
解後始得拆除，但上訴人仍予拆除等語，卷附之系爭房屋拆除前
、後之照片等證據資料，詳為說明上訴人有本件毀損告訴人建物
犯行之認定理由；並就上訴人辯稱告訴人有同意及其係正當防衛
等語，認非可採，予以指駁。經核俱與卷內資料相符，原判決並
無理由矛盾、理由不備或採證違背證據法則之違法。且：證人藍
品於九十二年十二月一日及九十三年二月二十六日二次偵查中之
證述雖不一，但原判決已依上訴人於偵查中之自白，證人蔡銘良
於第一審審理中之證述等，說明以藍品於九十二年十二月一日之
證述為可採之取捨理由。又藍品該次偵查中所為不利於上訴人之
證述，尚有上訴人自白及證人蔡銘良證言可資印證，原判決乃說
明上訴人請求調查藍品當時之精神狀態、辨識能力等，與認定上
訴人犯行無關，認無調查之必要，要無理由矛盾可言。另原判決
除依告訴人之指訴外，尚依憑藍品上開偵查中之證述、上訴人於
偵查中之自白、證人蔡銘良於第一審審理中之證述等卷內證據資
料而為不利上訴人之認定，並就上訴人辯稱無毀損之故意及其係
正當防衛等語，認非可採，已如前述，是原判決並非單憑告訴人
之指訴而為認定。又雖對上訴人辯稱拆除告訴人房屋係行使其權
利等語，未特予指駁，難謂係屬理由不備。再本件第一審判決後
，檢察官為被告不利益而提起第二審上訴，原判決亦說明第一審
判決宣告緩刑不當之理由，因而撤銷第一審緩刑之宣告，亦無理
由不備或違背刑事訴訟法第三百七十條之不利益變更禁止原則。
上訴意旨(一)(二)(三)，或係就原審採證認事之適法職權行使及原判決
已說明之事項，或係就與犯罪構成要件無關之細節單純為事實上
之爭執，或係徒憑己見，未依據卷內資料具體指摘原判決究係如
何違背法令，俱非適法之上訴理由。綜上，應認上訴人之上訴違
背法律上之程式，予以駁回。
據上論結，應依刑事訴訟法第三百九十五條前段，判決如主文。
中    華    民    國  九十八  年    二    月    五    日
                      最高法院刑事第八庭
                          審判長法官  林  永  茂
                                法官  吳  昆  仁
                                法官  蘇  振  堂
                                法官  蕭  仰  歸
                                法官  林  立  華
      本件正本證明與原本無異
                                      書  記  官
中    華    民    國  九十八  年    二    月   十二   日
                                                      Ｑ


司法院資訊處製作；財團法人民間司法改革基金會備份。
